臺灣高等法院臺南分院民事裁定　94年度抗字第480號
抗　告　人乙○○
兼　上一人
代　理　人甲○○
上列抗告人與債務人楊吳美英間因聲請給付借款強制執行事件，
對財政部臺灣省南區國稅局台南市分局聲明參與分配聲明異議，
而對臺灣臺南地方法院於中華民國94年9月20日所為裁定（92年
度執字第21451號），提起抗告，本院裁定如下：
    主    文
抗告駁回。
抗告程序費用由抗告人平均負擔。
    理    由
一、本件抗告意旨略以：按「強制執行應依執行名義為之，執行
    法院對於執行名義是否有效成立，自應加以審查。未確定之
    支付命令，不備執行名義之要件，其執行名義尚未成立，執
    行法院不得據以強制執行。」〈最高法院〉著有81年度台抗
    字第114號裁定可參。【強制執行法】第34條之1（處分檢具
    證明文件）固規定「政府機關依法令或本於法令之處分，對
    義務人有公法上金錢債權，依行政執行法得移送執行者，得
    檢具證明文件，聲明參與分配。」即政府機關依法令或本於
    法令之處分必須具備「依行政執行法得移送執行者」之要件
    始得檢具證明文件，聲明參與分配，故是否具備上揭要件，
    執行法院必先踐行審查之程序，倘未備該外觀形式要件，自
    不得據以強制執行參與分配，此有〈司法院〉院解字第3155
    號「納稅義務人欠繳稅款，以其所欠之稅法律明定徵稅機關
    得移請法院追繳者為限，始以徵稅機關載明欠稅數額之公文
    書為強制執行法第四條第六款之執行名義，若其所欠之稅法
    律上並無此種規定者，法院未便依徵稅機關之移請為強制執
    行。」解釋及〈最高法院〉82年度台上字第1940號「納稅義
    務人欠繳稅款，如稅法規定由稅捐稽徵機關移送法院強制執
    行者，稅捐稽徵機關載明欠稅額之移送書，即係強制執行法
    第四條第一項第六款之執行名義。」判決等可佐，是本案之
    爭點在於系爭新台幣（下同）345,000元稅款，依稅法及行
    政執行法是否依行政執行法已得移送執行？原裁定不但未依
    職責善加調查及審查，即遽以分配執行，自有違誤。且按納
    稅義務人對於核定稅捐之處分如有不服，應依規定格式，敘
    明理由，連同證明文件，依左列規定，申請復查。納稅義務
    人應納稅捐，於繳納期間屆滿三十日後仍未繳納者，由稅捐
    稽徵機關移送法院強制執行。但納稅義務人已依第35條規定
    申請復查者，暫緩移送法院強制執行。【稅捐稽徵法】第35
    條及第39條定有明文。查系爭贈與稅債權人已於民國（下同
    ）93年2月17日依法申請復查在案，迄今尚未作出復查決定
    ，即行政機關目前依法不得移送法院執行，至於將來是否得
    移送亦屬將來之事，不但與目前無關，尤將來亦有不得移送
    之可能，原法院竟於此刻執行名義未確定之前即遽以執行，
    自非有當。原裁定復指【稅捐稽徵法】第39條、第40條規定
    行政執行署暫緩移送執行，對普通法院無拘束力，原法院即
    得僅憑行政機關之公文書，無視法律有不得或暫緩移送之規
    定即得逕為執行云云，顯有逾越上揭法律強制規定之不法。
    又因本案爭點在於系爭執行名義是否有效成立，屬執行法院
    執行前應先審查之職責，原法院遽命抗告人向民事法院提分
    配表異議之訴而為實體上之爭訟，於法自有違誤。依上揭法
    律規定系爭稅款尚未有執行名義，自無參與分配之餘地。為
    此，依法提起抗告，求為廢棄原裁定，並駁回〈財政部臺灣
    省南區國稅局台南市分局〉｛下稱〈國稅局台南市分局〉｝
    參與分配之聲明等語。
二、按政府機關依法令或本於法令之處分，對義務人有公法上金
    錢債權，依行政執行法得移送執行者，得檢具證明文件，聲
    明參與分配；【強制執行法】第34條之1定有明文。又〔納
    稅義務人欠繳稅款，以其所欠之稅法律明定徵稅機關得移請
    法院追繳者為限，始以徵稅機關載明欠稅數額之公文書為強
    制執行法第四條第六款之執行名義（舊法），若其所欠之稅
    法律上並無此種規定者，法院未便依徵稅機關之移請為之強
    制執行。〕｛〈司法院〉院解字第3155號解釋參照｝。因此
    ，〔納稅義務人欠繳稅款，如稅法規定由稅捐稽徵機關移送
    法院強制執行者，稅捐稽徵機關載明欠稅額之移送書，即係
    強制執行法第四條第一項第六款之執行名義。〕｛〈最高法
    院〉82年度台上字第1940號判決參照｝。查本件抗告人等以
    對渠等被繼承人【吳伯傳】之執行名義，於92年6月25日具
    狀（原執行法院收狀日期為92年6月26日）聲請對同為繼承
    人之【楊吳美英】繼承【吳伯傳】所遺坐落台南市○區○○
    ○段2824地號等土地公同共有權為強制執行，而參與分配人
    〈國稅局台南市分局〉係於原執行法院94年4月11日下午3時
    30分第一次拍賣期日由抗告人承受前之94年1月19日檢具【
    吳伯傳】之《欠稅總歸戶查詢情形表》以南區國稅南市四字
    第0940005685號函向原執行法院聲明參與分配，已難認與【
    強制執行法】第34條之1及第32條第1項規定不合。又〈國稅
    局台南市分局〉聲明參與分配之該稅款係【吳伯傳】92年期
    之贈與稅，亦有該分局94年5月20日南區國稅南市四字第094
    0025271號函附原執行法院卷可憑，其繳納期限自92年12月4
    日起至93年2月3日止，復為該分局上開聲明參與分配函附件
    所載明；而納稅義務人，對於核定之遺產稅或贈與稅應納稅
    額，逾【遺產及贈與稅法】第30條規定期限繳納者，每逾2
    日加徵應納稅額百分之1滯納金；逾期30日仍未繳納者，主
    管稽徵機關應即移送法院強制執行；法院應於稽徵機關移送
    後七日內開始辦理。為同法第51條第1項所明定。揆諸上引
    〈司法院〉院解字第3155號解釋及〈最高法院〉82年度台上
    字第1940號判決意旨，〈國稅局台南市分局〉前開載明納稅
    義務人欠稅額之函件，應可認係【強制執行法】第4條第1項
    第6款之執行名義，自難認該分局係無執行名義參與分配之
    債權人。又依90年1月1日施行之修正【行政執行法】第11條
    第1項規定：義務人依法令或本於法令之行政處分或法院之
    裁定，負有公法上金錢給付義務，有下列情形之一，逾期不
    履行，經主管機關移送者，由行政執行處就義務人之財產執
    行之：
    (一)其處分文書或裁定書定有履行期間或有法定履行期間者。
    (二)其處分文書或裁定書未定履行期間，經以書面限期催告履
      行者。
    (三)依法令負有義務，經以書面通知限期履行者。
    而依〈國稅局台南市分局〉函送原執行法院之系爭《85年度
    贈與稅繳款書》（影本）所載繳納期間為自92年12月4日起
    至93年2月3止，應已符合上開移送行政執行處執行之要件，
    則〈國稅局台南市分局〉於94年1月19日檢具【吳伯傳】之
    《欠稅總歸戶查詢情形表》以南區國稅南市四字第09400056
    85號函向原執行法院聲明參與分配，自與【強制執行法】第
    34條之1規定無違。又【稅捐稽徵法】第39條第1項雖規定：
    納稅義務人應納稅捐，於繳納期間屆滿30日後仍未繳納者，
    由稅捐稽徵機關移送法院強制執行。但納稅義務人已依第35
    條規定申請復查者，「暫緩移送」法院強制執行。但此項規
    定意旨，僅在使申請復查之納稅義務人暫免繳納稅款而已，
    並無因而免除納稅義務人繳納稅款義務之意。且【稅捐稽徵
    法】上開暫緩移送法院強制執行，依90年1月1日施行之修正
    【行政執行法】第11條第1項及第4條第1項但書規定，應係
    指移送法務部行政執行署所屬之行政執行處執行，而非普通
    執行法院。承此規範意旨，【稅捐稽徵法】第39條第1項規
    定，應僅在限制稅捐稽徵機關「即時移送」行政執行處執行
    ，要難因之推認稅捐稽徵機關不能依【強制執行法】第34條
    之1規定聲明參與分配。原執行法院因之將參與分配人〈國
    稅局台南市分局〉聲明之上開贈與稅欠稅款列入分配，核無
    不合。抗告人等以渠等已依【稅捐稽徵法】第35條規定申請
    復查，並援引同法第39條第1項規定，對原執行法院於94年5
    月26日作成而定期於同年7月1日下午2時分配之分配表聲明
    異議，因該參與分配人仍主張其聲明參與分配符合【強制執
    行法】第34條之1規定｛參見〈國稅局台南市分局〉94年7月
    1日南區國稅南市四字第0940033930號函｝，則抗告人等之
    異議程序顯未終結，依【強制執行法】第41條第1項前段規
    定，自應對〈國稅局台南市分局〉提起分配表異議之訴以資
    解決，原執行法院因而於94年7月12日通知抗告人等於收受
    通知後10內提出已就所異議之事項向反對之他債權人提起訴
    訟之證明，逾期視為撤回異議之聲明等語，合於【強制執行
    法】第41條第3項前段之規定。抗告人於94年7月20日收受原
    執行法院上開另行起訴之通知，惟並未遵行，反於同日以前
    開事由對原執行法院上開通知聲明異議，要難認為正當，原
    執行法院因而裁定駁回渠等之異議，核無不合。抗告意旨猶
    執前詞指摘原裁定為不當，而聲明廢棄，並請求駁回〈國稅
    局台南市分局〉之參與分配，自難認為無理由，應予駁回。
三、查本件抗告人等對債務人之債權各為二分之一，為抗告人於
    原執行法院94年4月11日下午3時30分第一次拍賣筆錄所報明
    ；按共同訴訟人，按其人數「平均」分擔訴訟費用，為【民
    事訴訟法】第85條第1項前段所明定，而同法條第2項就共同
    訴訟人因連帶或不可分之債敗訴者，應「連帶」負擔訴訟費
    用之情形，實務上於判決主文既要求應明確記載各共同訴訟
    人負擔訴訟費用之關係（即連帶負擔），則於共同訴訟人應
    「平均」分擔訴訟費用之情形，若未於判決主文明確記載，
    猶須查閱【民事訴訟法】第85條第1項前段之規定內容，始
    能知悉各共同訴訟人應如何負擔訴訟費用，自無從使當事人
    單憑主文之宣示即知負擔訴訟費用之情形，自非明確之記載
    方式，亦與法條所定應「平均」分擔訴訟費用之要求不合，
    是以〈司法院〉9.2.廳民四字第14065號函載：命共同
    訴訟人平均負擔訴訟費用時，主文未載「共同」或「平均」
    字樣，均不生混淆之情形等語，就共同訴訟人應「平均」分
    擔訴訟費用之情形，顯與【民事訴訟法】第85條第1項前段
    所規定之意旨不合，是以共同訴訟人應依【民事訴訟法】第
    85條第1項前段負擔訴訟費用之情形，主文仍應宣示「平均
    」分擔，始符該條項規定之意旨，並與同法條第2項規定之
    情形明確區分，因此，為使一般當事人無庸查閱法條規定內
    容即知分擔訴訟費用之情形，爰不採〈司法院〉前開函旨見
    解，而宣示本件抗告程序費用由抗告人二人「平均」負擔。
四、又【民事訴訟法】第466條第1項所定得上訴第三審之利益額
    數，業經〈司法院〉於91年1月29日以（91）院台廳民一字
    第03075號函提高為150萬元，並定於91年2月8日起實施。查
    本件抗告人聲明異議請求排除聲明參與分配人〈國稅局台南
    市分局〉聲明參與分配之金額為345,000元，並未逾150萬元
    ，自屬不得上訴第三審法院之事件，依【民事訴訟法】第48
    4條第1項前段規定，對本院就本件所為裁定，自不得再抗告
    。
五、據上論結，本件抗告為無理由，依強制執行法第30條之1，
    民事訴訟法第495條之1第1項、第449條第1項、第95條、第
    78條、第85條第1項前段，裁定如主文。
中　　華　　民　　國　　94　　年　　10　　月　　31　　日
                  民  事  第  五  庭
                          審判長法官  張　世　展
                                法官　王　浦　傑
                                法官　蘇　清　恭
上列正本係照原本作成。
本裁定不得再抗告。
中　　華　　民　　國　　94　　年　　10　　月　　31　　日
                          法院書記官  魏  芝  雯
